臺灣彰化地方法院民事判決　94年度勞訴字第2號
原　　　告　甲○○
訴訟代理人　乙○○
被　　　告　昱信紙器有限公司
法定代理人　丙○○
上列當事人間請求賠償勞工退休金等事件，本院於民國94年5月5
日言詞辯論終結，判決如下：
    主      文
被告應給付原告新臺幣肆萬貳仟玖佰元，及自民國九十四年三月
二十二日起至清償日止，按週年利率百分之五計算之利息。
原告其餘之訴駁回。
訴訟費用（除減縮部分外）由被告負擔百分之八，餘由原告負擔
。
本判決原告勝訴部分，得假執行。
    事實及理由
一、按訴狀送達後，原告不得將原訴變更或追加他訴。但被告同
    意者，不在此限。被告於訴之變更或追加無異議，而為本案
    之言詞辯論者，視為同意變更或追加，民事訴訟法第255 條
    第1項第1款、第2項分別定有明文。本件原告起訴時，係基
    於勞動基準法第55條規定，請求被告給付退休金新臺幣（下
    同）432,000元，並基於勞工保險條例第72條規定，請求被
    告賠償勞工保險老年給付216,000元。嗣於起訴狀繕本送達
    被告後，原告先於民國94年3月16日，具狀追加基於勞動基
    準法第14條第6項準用同法第17條規定，請求被告給付資遣
    費216,000元；基於勞動基準法第59條規定，請求被告補償
    職業災害醫療費用3,300元；基於勞動基準法施行細則第24
    條規定，請求被告發給特別休假應休未休工資68,400元；基
    於勞動基準法第16條，請求被告發給預告期間工資27,000元
    。再於94年5月5日言詞辯論期日，以言詞撤回基於勞動基準
    法第55條規定，請求被告給付退休金432,000元部分，並將
    訴之聲明由「被告應給付原告648,000元，及自93年11月27
    日起至清償日止，按週年利率5%計算之利息。」減縮為「被
    告應給付原告530,700元，及自93年11月27日起至清償日止
    ，按週年利率5%計算之利息。」均經被告無異議，而為本案
    之言詞辯論，應視為被告同意。因此，原告上開訴之變更、
    追加，核與首揭規定並無不合，應予准許。
二、原告起訴主張：被告原名三美紙器有限公司，於88年4月改
    名為昱信紙器有限公司。原告自85年8月起，開始受僱於被
    告，日薪為900元。原告於93年8月31日工作中遭機器壓傷，
    致左手食指、手背受傷，經送醫縫合後，僅休息1星期，被
    告即要求原告於同年9月6日恢復工作。原告因傷害尚未復原
    ，僅能從事較輕鬆之工作，被告於93年9月20日通知原告，
    自同年10月起不再僱用原告，且僅願意給付1個月工資作為
    資遣費，原告未予同意，並於同年9月30日向被告寄發存證
    信函，要求於原告所受傷害復原後再恢復工作。被告於93
    年10月3日收受上開存證信函後，亦寄發存證信函要求原告
    繼續工作，原告收受該存證信函後，即於同月5日恢復工作
    。詎被告於原告恢復工作後，竟將原告日薪調降為700元，
    再於93年10月26日以原告於該月1日、4日、5日連續曠工3
    日為由，逕行將原告解僱。被告於原告因職業災害受傷之醫
    療期間終止勞動契約，顯然違反勞動基準法第13條規定，爰
    基於勞動基準法第14條第4項準用同法第17條規定，請求被
    告應給付原告8個月工資合計216,000元之資遣費。被告亦未
    於終止勞動契約30日前通知原告，爰基於勞動基準法第16條
    規定，請求被告給付原告預告期間工資27,000元。又被告未
    依勞工保險條例規定，為原告參加勞工保險，致原告於退職
    時，未能領取8個月工資之勞工保險老年給付，而受有216,0
    00元之損害，爰基於勞工保險條例第72條第2項規定，請求
    被告負損害賠償責任。再者，被告因職業災害受傷而支出醫
    療費用3,300元，爰基於勞動基準法第59條規定，請求被告
    負補償責任。此外，依勞動基準法第38條規定，原告受僱8
    年期間，被告原應給予特別休假合計76日，然被告並未給予
    特別休假，爰基於勞動基準法施行細則第24條規定，請求被
    告發給特別休假應休未休工資68,400元等語。並聲明：被告
    應給付原告530,700元，及自93年11月27日起至清償日止，
    按週年利率5%計算之利息。
三、被告則以：被告係於88年4月所設立，原告於被告設立前，
    係受僱於訴外人三美紙器有限公司，與被告無關。又原告於
    93年9月底以前，因兼任司機，日薪為900元，自同年10月起
    ，即未兼任司機之職務，日薪已調降為700元。再者，原告
    於93年10月1日、4日、5日因連續曠工3日，經被告依法終止
    勞動契約，原告即不得請求被告給付資遣費與預告工資。且
    被告於僱用原告時，即明白告知不給予特別休假，原告自不
    得請求發給特別休假應休未休工資。此外，原告受僱於被告
    以前，原即參加農民保險，故於受僱之初，原告自行要求被
    告不參加勞工保險，由被告每日補貼原告50元。嗣原告自農
    民保險退保後，因年紀過大，而無法參加勞工保險等語，資
    為抗辯。並聲明：原告之訴駁回。
四、兩造不爭執之事實：
    原告受僱於被告，於93年8月31日工作中遭機器壓傷，致左
    手食指、手背受傷。
五、關於資遣費、預告期間工資部分：
  (一)原告主張：被告於原告因職業災害受傷之醫療期間終止勞動
    契約，違反勞動基準法第13條規定，應依勞動基準法第14條
    第4項準用同法第17條規定，給付原告8個月工資之資遣費，
    亦應依勞動基準法第16條規定，給付原告預告期間1個月工
    資等語，為被告所否認，並辯稱：原告於93年10月1日、4日
    、5日連續曠工3日，被告於同月26日係依法終止勞動契約等
    語。按勞工在第50條規定之停止工作期間或第59條規定之醫
    療期間，雇主不得終止契約，勞動基準法第13條前段定有明
    文。又勞動基準法第59條所稱醫療期間係指「醫治」與「療
    養」。一般所稱「復健」係屬後續之醫治行為，但應至其工
    作能力恢復之期間為限（行政院勞工委員會78年8月11日78
    臺勞動三字第12424號函釋參照）。另勞動基準法第59條第2
    款所稱勞工在醫療中不能工作，係指勞工於職災醫療期間不
    能從事勞動契約中所約定之工作（行政院勞工委員會85 年1
    月25日85臺勞動三字第100018號函釋參照）。經查，原告於
    93年8月31日工作中遭機器壓傷，致左手食指、手背受傷後
    ，即至永安醫院急診進行縫合，並持續至該院進行門診治療
    ，且原告於93年11月15日至財團法人彰化基督教醫院骨科門
    診治療時，其左手食指仍因近端指節發炎性關節炎及關節周
    微軟組織腫脹，而有腫脹及無法將近端指節伸直之情形，經
    該院給予消炎止痛藥，並建議復健治療等情，此有永安診所
    94年3月25日永安診字第9403號函與病歷資料、財團法人彰
    化基督教醫院94年4月7日94彰基院字第9404012號函在卷可
    稽，堪認原告至93年11月15日為止，其左手食指、手背所受
    傷害尚未痊癒，並未恢復從事勞動契約所約定工作之工作能
    力，仍屬職業災害之醫療期間至明。是以被告於93年10月26
    日以原告曠工為由，終止勞動契約，顯然違反勞動基準法第
    13條前段規定，其終止勞動契約之行為，應屬無效。
  (二)按雇主依勞動基準法第11條、第13條但書規定終止勞動契約
    者，應發給勞工資遣費，勞動基準法第17條定有明文。另依
    同法第14條第4項規定，上開條文於有勞動基準法第14條第1
    項情形之一，且經勞工終止契約時，準用之。是以雇主應發
    給勞工資遣費之情形，應以雇主依勞動基準法第11條、第13
    條但書規定，或勞工依勞動基準法第14條第1項規定，合法
    終止勞動契約為限。又雇主未依勞動基準法第16條第1項規
    定期間預告而終止契約者，應給付預告期間之工資，勞動基
    準法第16條第3項固有明文。然此項規定，亦以勞動契約業
    經雇主依勞動基準法第11條、第13條但書規定，合法終止為
    前提。經查，被告於93年10月26日以原告曠工為由，終止勞
    動契約之行為，應屬無效，業如前述，且原告亦自承，其未
    曾以被告違反勞工法令向被告為終止勞動契約之意思表示，
    堪認兩造間之勞動契約迄今仍未終止。因此，原告請求被告
    給付資遣費與預告期間工資，與前揭規定即有未合，自難准
    許。
六、關於勞工保險老年給付部分：
    原告主張：被告未依勞工保險條例規定，為原告參加勞工保
    險，致原告於退職時，未能領取勞工保險老年給付而受有損
    害，依勞工保險條例第72條第2項規定，被告應負損害賠償
    責任等語。按年滿15歲以上，60歲以下，並符合勞工保險條
    例第6條第1項所列之勞工，應以其雇主或所屬團體或所屬機
    構為投保單位，全部參加勞工保險為被保險人，勞工保險條
    例第6條第1項定有明文。另依同條例第72條第1項規定，投
    保單位不依本條例之規定辦理投保手續者，勞工因此所受之
    損失，並應由投保單位依本條例規定之給付標準賠償之。經
    查，原告係28年9月13日出生，其受雇於被告之初，屬勞工
    保險條例第6條第1項所列之勞工，被告應為原告參加勞工保
    險，而未依規定辦理投保手續等情，此為兩造所不爭執，並
    有勞工保險局94年1月26日保政一字第0940000140號函在卷
    為證，固堪信為真實。惟依勞工保險條例第58條第1項規定
    ，被保險人合於下列規定之一者，得請領老年給付：(一)參加
    保險之年資合計滿1年，年滿60歲或女性被保險人年滿55歲
    退職者。(二)參加保險之年資合計滿15年，年滿55歲退職者。
    (三)在同一投保單位參加保險之年資合計滿25年退職者。(四)參
    加保險之年資合計滿25年，年滿50歲退職者。(五)擔任經中央
    主管機關核定具有危險、堅強體力等特殊性質之工作合計滿
    5年，年滿55歲退職者。亦即勞工保險之被保險人請領老年
    給付，需以參加勞工保險達一定年資、年滿特定年齡，並已
    退職為前提要件。本件兩造間之勞動契約迄今尚未終止，既
    如前述，自難認為原告業已退職，按諸前揭說明，原告即不
    符合請領勞工保險老年給付之要件。因此，原告主張其因未
    能請領勞工保險老年給付而受有損害，自難採取，其基於勞
    工保險條例第72條第1項規定，請求被告負損害賠償責任，
    亦屬無據，不應准許。
七、關於職業災害醫療費用部分：
    按勞工因遭遇職業災害受傷時，雇主應補償其必需之醫療費
    用，勞動基準法第59條第1款定有明文。本件原告主張：其
    因工作中遭機器壓傷，致左手食指、手背受傷，而支出醫療
    費用3,300元等語，為被告所不爭執，並有永安醫院診斷證
    明書、醫療費用明細在卷可稽，是以原告請求被告補償醫療
    費用3,300元，於法有據，自應准許。
八、關於特別休假應休未休工資部分：
  　原告主張：其受僱於被告8年期間，被告應給予特別休假合
    計76日，然被告並未給予特別休假，以日薪900元計算，被
    告應發給原告68,400元之工資等語，被告則辯稱：被告係於
    88年4月所設立，原告於被告設立前，係受僱於訴外人三美
    紙器有限公司，與被告無關；又原告於93年9月底以前，因
    兼任司機，日薪為900元，同年10月起，即未兼任司機之職
    務，日薪已減為700元；且被告於僱用原告時，即告知不給
    予特別休假，原告自不得請求發給特別休假應休未休工資等
    語。茲將兩造爭點分述如下：
  (一)按勞工在同一雇主或事業單位，繼續工作滿一定期間者，每
    年應依下列規定給予特別休假：1年以上3年未滿者7日；3年
    以上5年未滿者10日；5年以上10年未滿者14日；10年以上者
    ，每1年加給1日，加至30日為止，勞動基準法第38條定有明
    文。勞動基準法第1條第2項亦明定，雇主與勞工所訂勞動條
    件，不得低於該法所定之最低標準。因此，被告所辯：被告
    於僱用原告時，即告知不給予特別休假等語，縱屬真實，亦
    應認為兩造所訂該項勞動條件低於勞動基準法第38條規定之
    特別休假最低標準，應屬無效，被告仍應依勞動基準法第38
    條所定標準，給予原告特別休假。
  (二)訴外人三美紙器有限公司係於85年2月28日設立，由丙○○
    擔任董事長，嗣於89年9月20日解散；被告則係於88年4月20
    日設立，亦由丙○○擔任董事長等情，此有三美紙器有限公
    司與被告之公司登記事項卡、公司章程在卷可稽，足見被告
    與三美紙器有限公司確為兩個不同之公司，縱使均由丙○○
    擔任董事長，其法人人格仍非同一，原告主張被告係由三美
    紙器有限公司改名等語，並不可採。按勞工工作年資以服務
    同一事業單位為限，並自受僱當日起算，勞動基準法施行細
    則第5條第1項定有明文。本件原告於88年4月20日被告公司
    設立前，係受僱於三美紙器有限公司，於88年4月20日被告
    公司設立後，始受僱於被告等情，既為兩造所不爭執，且三
    美紙器有限公司與被告分屬兩個不同之公司，非屬同一事業
    單位，亦如前述，故計算原告之工作年資時，應自原告受僱
    於被告當日即88年4月20日起算，原告主張其自85年8月起開
    始受僱於被告等語，不能採取。
  (三)次按工資由勞雇雙方議定之，勞動基準法第21條第1項前段
    定有明文。又調整事項之勞資爭議，依本法所定之調解、仲
    裁程序處理之。所謂調整事項之勞資爭議，則指勞資雙方當
    事人對於勞動條件主張繼續維持或變更之爭議而言。勞資爭
    議處理法第4條第3項、第6條第1項分別定有明文。經查，原
    告自受僱於被告起，日薪即為900元，嗣於93年10月起，被
    告將原告日薪調降為700元，但原告並未同意等情，既為兩
    造所不爭執，堪認兩造對於工資調降此項勞動條件變更確已
    發生爭議，依前揭勞資爭議處理法規定，自應循調解、仲裁
    程序處理之。被告未依前揭程序處理兩造爭議，即單方逕自
    變更勞動條件，將原告日薪調降為700元，並不合法。在兩
    造間之勞動契約經合法變更以前，原告之工資仍應維持日薪
    900元。
  (四)再按計算特別休假之工作年資，應依第5條之規定。特別休
    假因年度終結或終止契約而未休者，其應休未休之日數，雇
    主應發給工資。勞動基準法施行細則第24條第1款、第3款定
    有明文。上開施行細則第5條第1項則規定，勞工工作年資以
    服務同一事業單位為限，並自受僱當日起算。經查，本件原
    告係自88年4月20日開始受僱於被告，依勞動基準法第38條
    、勞動基準法施行細則第5條、第24條第1款規定之標準計算
    ，原告於89年4月20日即繼續工作1年以上，被告於89年度應
    給予原告之特別休假日數為5日（7日×256/365），90、91
    、92、93年度應給予原告之特別休假日數則分別為7日、9日
    、10日、13日，亦即自原告88年4月20日開始受僱於被告起
    至93年底為止，被告應給予原告之特別休假日數合計為44日
    ，故原告主張被告應給予特別休假合計76日等語，並不可採
    。再以原告工資為日薪900元計算，被告因原告於上開期間
    之特別休假應休未休，應發給原告之工資數額合計為39,600
    元。因此，原告請求被告發給特別休假應休未休工資39,600
    元，於法有據，應予准許；逾上開金額之請求，則無依據，
    不能准許。
九、復按給付無確定期限者，債務人於債權人得請求給付時，經
    其催告而未為給付，自受催告時起，負遲延責任。其經債權
    人起訴而送達訴狀，或依督促程序送達支付命令，或為其他
    相類之行為者，與催告有同一效力。遲延之債務，以支付金
    錢為標的者，債權人得請求依法定利率計算之遲延利息。應
    付利息之債務，其利率未經約定，亦無法律可據者，週年利
    率為5%。民法第229條第2項、第233條第1項前段、第203條
    分別定有明文。又以日、星期、月或年定期間者，其始日不
    算入，民法第120條第2項亦有明文。本件原告對於被告之職
    業災害醫療費用與特別休假應休未休工資等債權，均屬無確
    定期限之給付，而原告係以94年3月16日民事補充理由狀繕
    本送達被告作為催告，經被告陳明，業於同月21日收受無訛
    ，揆諸前揭規定，被告應自收受該補充理由狀繕本翌日即94
    年3月22日起，始負遲延責任，亦即原告僅得請求被告給付
    自94年3月22日起至清償日止，按週年利率5%計算之遲延利
    息。至於原告另請求自93年11月27日起至94年3月21日止之
    遲延利息，尚乏依據，不應准許。
十、從而，本件原告基於勞動基準法、勞動基準法施行細則、勞
    工保險條例之法律規定，請求被告給付42,900元，及自94年
    3月22日起至清償日止，按週年利率5%計算之利息，為有理
    由，應予准許；逾此部分請求，則無理由，應予駁回。
十一、按所命給付之金額或價額未逾500,000元之判決，法院應
      依職權宣告假執行，民事訴訟法第389條第1項第5款定有
      明文。本件判決命被告給付原告之金額為42,900元，其金
      額未逾500,000元，爰依職權宣告假執行。
十二、本件事證已臻明確，兩造其餘主張及舉證，經審酌與判決
      結果不生影響，爰不逐一論述，附此敘明。
十三、訴訟費用負擔之依據：民事訴訟法第79條。
中　　華　　民　　國　　94　　年　 　6　　月　　 2　　日
                  　勞工法庭　　法　官　鄭舜元
以上正本係照原本作成。
如對判決上訴，應於判決送達後20日內向本院提出上訴狀。
中　　華　　民　　國　　94　　年　　6　　月　　  2　　日
                      　　　    書記官　顏督訓
